【裁判字號】    97,訴,1014
【裁判日期】    970724
【裁判案由】    侵權行為損害賠償
【裁判全文】
臺灣高雄地方法院民事判決              97年度訴字第1014號
原      告  丙○○
訴訟代理人  林祺祥律師
被      告  台灣土地銀行股份有限公司五甲分行
法定代理人  乙○○
訴訟代理人  甲○○
當事人間侵權行為損害賠償事件，本院於民國97年7月9日言詞
辯論終結，判決如下：
  主  文
原告之訴及假執行之聲請均駁回 。
訴訟費用由原告負擔。
  事  實  及  理   由
一、原告主張：訴外人顏高美華前於民國89年5 月2 日向伊借款
    新台幣（下同）200 萬元並簽發支票為據，嗣因借款未清償
    ，伊本於給付借款之法律關係，對之提起給付借款本息之訴
    ，經本院以97年度雄簡字第12號受理在案，伊復基於前開借
    款債權聲請鈞院就顏高美華即執行債務人對被告之債權為假
    扣押，經鈞院以96年度執全字第8013號受理在案，並於96年
    12 月30 日核發執行命令，禁止顏高美華在2,721,600 元之
    範圍內，收取對被告在乙存帳號000-00 0- 000000帳戶（下
    稱系爭帳戶）內之存款債權或為其他處分，被告亦不得對其
    清償（下稱系爭禁止命令）。詎被告於97年1 月3 日收受上
    開執行命令後，並未禁止顏高美華收取存款債權，亦未在10
    日內聲明異議，延至97年2 月21日始聲明異議，指稱系爭帳
    戶存款餘額為零；惟系爭帳戶於97年1 月14日曾受撥入
    2,118 萬元，被告竟任由顏高美華於97年1 月14日至17日分
    五次將存款金額提領一空，足見被告所稱存款餘額為零，顯
    有不實。又系爭帳戶之戶名縱為晉滿漁業股份有限公司（下
    稱晉滿公司），惟伊對晉滿公司亦有債權存在，果被告遵期
    異議，伊仍有機會對此帳戶執行假扣押，被告竟遲誤10日之
    異議期間，致伊之債權將來無法獲得滿足，被告應就此故意
    以背於善良風俗或違反保護他人法律而加損害於他人之侵權
    行為，負損害賠償責任等情。爰依強制執行法第120 條第1
    項前段、第184 條第1 項後段及第2 項規定提起本訴，聲明
    ：(一)被告應給付原告2,721,600 元。(二)願供擔保請准宣告假
    執行。
二、被告則以：系爭帳戶之戶名為晉滿公司，並非原告之債務人
    顏高美華，故系爭帳戶非執行命令效力所及；況伊於97 年1
    月3 日收受執行命令時，系爭帳戶內並無存款可供扣押，故
    伊縱未於10日內聲明異議，原告亦無任何損害可言。再系爭
    禁止命令對存款債權所為之強制執行，其效力亦不及於扣押
    後始存入之存款，則行政院農委會漁業署（下稱漁業署）於
    97年1 月14日將2,118 萬元匯入系爭帳戶，自非扣押命令效
    力所及。是以，原告於97年1 月14日知悉上開款項非扣押命
    令所及之情事，如其欲行使權利，自應另向鈞院重行聲請執
    行假扣押，與被告有無聲明異議，並無任何因果關係，原告
    據以請求被告負損害賠償責任，即無理由等語，資為抗辯。
    並聲明：(一)原告之訴駁回。(二)如受不利判決，願供擔保請准
    宣告免為假執行。
三、兩造不爭執事項如下，並有本院94年度雄簡第12號判決附卷
    及經本院依職權調閱96年度執全字第8013號案卷，核閱屬實
    ，堪信實在。
  (一)顏高美華前於89年5 月2 日向原告借款200 萬元並簽發支票
    為據，嗣因借款未清償，原告即本於給付票款之法律關係，
    對之提起訴訟，經本院以97年度雄簡字第12號判決顏高美華
    應給付原告270 萬元，及其中200 萬元自97年1 月8 日起至
    清償日止，按年息5 ％計算之利息，暨其中40萬元自95年12
    月25日起至清償日止，按年息6 ％計算之利息。
  (二)原告前聲請本院就顏高美華對被告之債權為假扣押，經本院
    以96年度執全字第8013號受理在案，並於96年12月30日核發
    執行命令，禁止顏高美華在2,721,600 元之範圍內，收取對
    被告在系爭帳戶內之存款債權或為其他處分，被告亦不得對
    其清償。
  (三)被告於97年1 月3 日收受系爭禁止命令；於同年2 月21 日
    聲明異議，其異議內容表明系爭帳戶之戶名為晉滿公司（負
    責人為顏高美華），存款餘額為零元。
  (四)漁業署於97年1 月14日將2,118 萬元匯入系爭帳戶，晉滿公
    司於同年月14日至17日間開立取款憑條及匯款申請書，將其
    中8,482,567 元清償予被告，並將其餘款項全數提領後匯入
    他人帳戶。
  (五)晉滿公司前邀同原告為連帶保證人，向被告借款合計10,000
    ,0 00 元，原告並提供其所有之不動產為物保，設定最高限
    額4,000, 000元之抵押權，嗣晉滿公司未依約清償，尚積欠
    原告8,06 4, 390 元及利息、違約金；晉滿公司以前揭方式
    清償時，曾告知原告，原告並要求被告出具抵押權塗銷同意
    書，以供其辦理抵押權之塗銷登記，目前並已辦妥抵押權塗
    銷。
四、兩造爭點：
  (一)系爭禁止命令效力是否及於系爭帳戶？
  (二)系爭禁止命令效力是否及於漁業署於97年1 月14日撥入系爭
    帳戶之2,118 萬元？被告就該執行命令所為異議，有無不實
    ？
  (三)被告未於10日內聲明異議，是否造成原告之損害？此兩者間
    有無因果關係？被告所為是否構成民法第184 條第1 項後段
    或第2 項之侵權行為？
五、本院判斷如下：
  (一)、系爭禁止命令效力是否及於系爭帳戶？
      按執行法院如發見債權人查報之財產確非債務人所有者，
      應命債權人另行查報，於強制執行程序開始後始發見者，
      應由執行法院撤銷其處分，強制執行法第17條定有明文。
      經查，系爭帳戶之戶名係訴外人晉滿公司所有，有原告不
      爭執其真正之活期存款印鑑卡2 份在卷（見本院卷第23-2
      4 頁）可稽，又系爭禁止命令係原告針對執行債務人顏高
      美華之執行債權而進行假扣押之執行程序，並為原告不爭
      執，然系爭禁止命令查扣之帳戶並非顏高美華所有，依前
      揭法條意旨，系爭禁止命令自難對系爭帳戶發生效力。
  (二)、系爭禁止命令之效力是否及於漁業署於97年1 月14日撥入
      系爭帳戶之2,118 萬元？被告就該執行命令所為異議，有
      無不實？
      系爭禁止命令並不及於系爭帳戶乙節，已如前述。此外，
      按強制執行法第115 條第1 項所發之扣押命令，其效力及
      於扣押命令生效時已存在之債權（即被扣押債權），至於
      將來之債權，除該債權與原被扣押債權，係基於同一繼續
      之法律關係而發生，仍為扣押命令效力之所及，於執行債
      權範圍內，得繼續扣押者外，非原扣押命令效力所及，故
      對存款債權所為之強制執行，其效力應不及於扣押後始存
      入之存款。經查，漁業署為減船漁船，故徵收顏高美華名
      下所有之晉滿6 號漁船Ｂ12420 （436） 號漁船，並將該
      船移交海軍，漁業署完成徵收後，乃於97年1 月10日核發
      政府補償金2,118 萬元入晉滿公司設在被告之0000000000
      00號帳戶中，有漁業署97年1 月18日漁三字第971201775
      號函文附於上開執全卷中可佐，足認漁業署核撥之補償金
      與系爭帳戶中原有存款債權，顯非基於同一繼續之法律關
      係而發生，則系爭禁止命令效力自難及於漁業署核發之2,
      118 萬元補償金，綜上，系爭禁止命令送達於被告時，即
      無任何存款債權可供扣押，則被告就97年2 月21日聲明異
      議內容，自無不實之處，從而，原告主張被告有故意或過
      失不法侵害其權利云云，自不足採。
  (三)、被告未於10日內聲明異議，是否造成原告之損害？此兩者
      間有無因果關係？被告所為是否構成民法第184 條第1 項
      後段或第2 項之侵權行為？
      按第三人於收受扣押命令後，不於10日內提出異議者，債
      權人依強制執行法第119 條規定，固得對第三人逕為強制
      執行，因此若逾期始提出異議者，執行法院僅得通知第三
      人另提起異議之訴，足認「10日內之聲明異議權」，應係
      第三人之權利，非義務，自難以被告未在收受系爭禁止命
      令10日內之期間聲明異議，遽認有何違反保護他人之法律
      可言！況系爭帳戶於96年1 月3 日時存款額度是0 元，則
      被告對系爭禁止命令縱未為異議聲明，亦難認已生對系爭
      禁止命令有何妨礙執行效果之行為，自非有何故意或過失
      行為致侵害原告之權利；又倘原告對晉滿公司亦有債權存
      在，本得同時或先後對顏高美華與晉滿公司為假扣押執行
      ，無待於被告對系爭禁止命令為異議聲明後，始對晉滿公
      司另為假扣押之執行，故原告所辯伊之債權無法獲得滿足
      ，被告應就原告所受損害負賠償之責云云，自與被告有無
      於10日內聲明異議無涉，所為主張，洵屬無據。
六、綜上所述，原告依侵權行為之法則，主張被告應負侵權行為
    損害賠償責任，即屬無據；從而原告請求被告應給付原告2,
    721,600 元，為無理由，應予駁回；原告之訴既經駁回，其
    假執行之聲請即失所附麗，自應一併予以駁回。
據上論結，本件原告之訴無理由，爰依民事訴訟法第78條，判決
如主文。
中    華    民    國    97    年    7     月    24    日
                  民事第六庭 法  官  陳銘珠
以上正本證明與原本無異。
如不服本判決，應於送達後20日內，向本院提出上訴狀並表明上
訴理由，如於本判決宣示後送達前提起上訴者，應於判決送達後
10日內補提上訴理由書。
中    華    民    國    97    年    7     月    24    日
                              書記官  劉音利


司法院資訊處製作；財團法人民間司法改革基金會備份。
